【裁判字號】    98,台上,6998
【裁判日期】    981126
【裁判案由】    妨害自由
【裁判全文】
最高法院刑事判決            九十八年度台上字第六九九八號
上  訴  人  甲○○
上列上訴人因妨害自由案件，不服台灣高等法院中華民國九十六
年八月九日第二審判決（九十六年度上訴字第二二三六號，起訴
案號：台灣士林地方法院檢察署九十三年度偵字第六三六０號）
，提起上訴，本院判決如下：
    主  文
上訴駁回。
    理  由
一剝奪他人行動自由罪部分：
按刑事訴訟法第三百七十七條規定，上訴於第三審法院，非以判
決違背法令為理由，不得為之。是提起第三審上訴，應以原判決
違背法令為理由，係屬法定要件。如果上訴理由書狀並未依據卷
內訴訟資料，具體指摘原判決不適用何種法則或如何適用不當，
或所指摘原判決違法情事，顯與法律規定得為第三審上訴理由之
違法情形，不相適合時，均應認其上訴為違背法律上之程式，予
以駁回。本件上訴意旨略以：(一)、告訴人郭宗能等於警詢時，已
明確指出擋住彼等去路之車輛，車牌號碼為「8310－FQ」、「15
12－FK」、「5C－7368」，原審未傳訊各該車輛之駕駛人調查，
率認各該駕駛人與上訴人甲○○有妨害告訴人等自由之犯意聯絡
，有調查未盡及判決不備理由之違法。(二)原判決認定上訴人犯行
所憑之光碟，並未標示日期，且與證人吳武雄就民國九十三年五
月二日現場狀況之證述不符，其採證有悖於證據法則。(三)、告訴
人郭宗能等之指訴，與系爭光碟顯示九十三年五月二日之現場情
形，迥然不同，足證告訴人等有串證之嫌，且光碟片係經過移花
接木所得，原判決採為判決基礎，違背證據法則。(四)、除告訴人
郭宗能等之指訴外，卷內並無足認彼等已喪失行動自由之證據。
原判決認上訴人有妨害自由之犯行，有認定事實不依證據之違法
。(五)、原判決以光碟片中16:08－17:05曾出現之男子談話，認定
上訴人有妨害告訴人郭宗能等自由之犯行，然該男子之談話，係
屬傳聞證據，原判決採為判決基礎，難謂與證據法則無違云云。
惟查原判決依憑證人陳建全、林恩楠、曾台斌、郭宗能於第一審
，證人林鎮昌、高振翔、宋青宜、曾德旺於偵查中之證述，卷附
九十三年五月二日、五月十三日現場錄影光碟、第一審勘驗筆錄
、九十三年五月二日案發經過現場相片影本、九十三年五月十三
日錄影光碟畫面翻拍相片等證據，資以認定上訴人有事實欄所載
剝奪郭宗能、曾德旺等人行動自由之事實。因而撤銷第一審不當
之判決，改判論處上訴人共同連續犯剝奪他人之行動自由罪之刑
及予以減刑，併宣告緩刑。已詳敘認定犯罪事實之依據及憑以認
定之理由。並對上訴人否認犯罪之辯詞，如何不足採信；現場錄
影光碟，如何有證據能力；如何不能因郭宗能等人所述工地鐵門
遭乙炔切開之時間，與第一審勘驗筆錄所載內容，未盡相符，即
謂彼等所述有關被包圍限制行動自由各節完全不可採；上開車牌
號碼為8310－FQ、1512－FK、5C－7368之車輛駕駛人，如何無傳
喚之必要；均已依據卷內資料予以指駁及說明。從形式上觀察，
原判決並無任何違背法令之處。查證人即警員吳武雄於原審訊其
九十三年五月二日，有無到胡適風華工地現場時，係答稱印象中
有去好幾次，不知道確實之時間等語（見原審卷第八十九頁），
其既未確定九十五年五月二日有去該工地，自不能因其證述所見
情形，與九十三年五月二日現場錄影光碟之內容不符，即謂該光
碟不得採為證據。又原判決認定上訴人犯剝奪他人行動自由罪，
非僅以證人郭宗能等人之指訴為依據，尚以現場錄影光碟為佐證
，要無認定事實不憑證據之違法。上訴意旨置原判決之論敘於不
顧，仍執陳詞為事實上之爭辯，並對原審採證認事之職權行使，
任意指摘，難謂已符合首揭法定上訴要件，其此部分上訴違背法
律上之程式，應予駁回。
二強制罪部分：
按刑事訴訟法第三百七十六條所列各罪之案件，經第二審判決者
，不得上訴於第三審法院，為該法條所明定。上訴人犯強制罪部
分，核屬刑事訴訟法第三百七十六條第一款之案件。依首開說明
，既經第二審判決，自不得上訴於第三審法院，上訴人猶提起上
訴，顯為法所不許，應予駁回。
據上論結，應依刑事訴訟法第三百九十五條前段，判決如主文。
中    華    民    國  九十八  年   十一   月  二十六  日
                      最高法院刑事第二庭
                          審判長法官  莊  登  照
                                法官  陳  世  淙
                                法官  徐  昌  錦
                                法官  許  錦  印
                                法官  林  立  華
      本件正本證明與原本無異
                                      書  記  官
中    華    民    國  九十八  年   十二   月    一    日
                                                      K


司法院資訊處製作；財團法人民間司法改革基金會備份。
